臺灣新北地方法院民事判決
111年度重訴字第214號
原      告  聯邦商業銀行股份有限公司


法定代理人  林鴻聯  


訴訟代理人  郭佩青  
            丁駿華  
被      告  陶靜    
            廖文彬  
上列當事人間請求撤銷信託行為等事件，經本院於民國111年8月
18日言詞辯論終結，判決如下：
    主      文
一、被告陶靜與被告廖文彬間就新北市○○區○○段00地號（權利範
    圍127/10,000）、56-1地號（權利範圍127/10,000）及其上
    2661建號（門牌號碼：新北市○○區○○路○段000號11樓，權利
    範圍1/1）之不動產（下稱系爭不動產），於民國110年7月7
    日所為信託之債權行為及於110年7月9日之所有權移轉登記
    之物權行為均應予撤銷。
二、被告廖文彬應將前項系爭不動產於110年7月9日以信託為登
    記原因所為之所有權移轉登記予以塗銷，並回復登記為被告
    陶靜所有。
三、訴訟費用由被告連帶負擔。
    事實及理由
一、本件被告經合法通知，均未於言詞辯論期日到場，經核無民
    事訴訟法第386條各款所列情形，爰依原告聲請，准由其一
    造辯論而為判決。
二、原告訴之聲明如主文所示。主張略以：
　㈠訴外人京霖科技股份有限公司（下稱京霖公司）曾先後於108
    年12月31日、109年1月2日與原告簽訂借據、授信約定書，
    借款新臺幣（下同）450萬元、1050萬元，並邀被告陶靜為
    連帶保證人。嗣京霖公司未依約還款，且已因退票公告拒絕
    往來，目前尚欠原告本金3,688,339元及利息、違約金未清
    償，原告依授信約定書第6條約定，主張全部借款視為到期
    ，被告陶靜係連帶保證人，亦應負全數連帶清償之責。
　㈡查被告陶靜於京霖公司出現財務危機後（即因存款不足遭退
    票達34張，退票金額總計67,973,235元，經財團法人聯合徵
    信中心於110年5月21日公告為拒絕往來戶），於110年7月9
    日將其名下所有之系爭不動產信託移轉登記予被告廖文彬。
    經查調其國稅局之財產所得資料，被告陶靜除系爭不動產外
    ，已無其他財產可供原告執行受償。此外，系爭不動產上僅
    有被告陶靜另向原告桃鶯分公司申貸個人房貸借款設定之第
    一順位抵押債權3,456萬元（抵押權設定範圍僅包括借款、
    透支、貼現、墊款，並未包括被告陶靜於本案借款之連帶保
    證債務）及第二、三順位個人共同設定抵押權500萬元。倘
    系爭不動產依法院強制執行拍賣程序，於清償上開優先抵押
    債權後，仍有剩餘，即可清償原告本件債權。
　㈢次查債務人所有之財產除對特定債權人設有擔保物權外，應
    為一切債務之總擔保，本件被告間之信託登記移轉所有權行
    為，依信託法第12條第1項前段之規定：「對信託財產不得
    強制執行」，已明顯損害原告之債權，依信託法第6條第1項
    之規定：「信託行為有害於委託人之債權人權益者，債權人
    得聲請法院撤銷之」，又信託法第6條第1項之規定為民法第
    244條第1項及第2項之特別規定，債權人聲請法院撤銷詐害
    行為時，得以類推適用民法第244條第4項之規定，併請求受
    益人回復原狀，以貫徹對債權人權利之保護。爰依信託法第
    6條第1項及民法第244條第4項請求如聲明所示。
三、被告經合法通知，均未於言詞辯論期日到場，亦未提出書狀
    作何聲明或陳述。
四、本院得心證之理由：
  ㈠按當事人對於他造主張之事實，於言詞辯論時不爭執者，視
    同自認。但因他項陳述可認為爭執者，不在此限；當事人對
    於他造主張之事實，已於相當時期受合法之通知，而於言詞
    辯論期日不到場，亦未提出準備書狀爭執者，準用第1項之
    規定。民事訴訟法第280條第1項、第3項前段定有明文。經
    查，本件原告主張之事實，業據其提出與所述相符之京霖公
    司經濟部商工登記公示資料查詢資料、借據、連帶保證書、
    授信約定書、授信明細查詢單、第一類票據信用資料查覆單
    、清償催告書、土地登記謄本、全國財產稅總歸戶財產查詢
    清單、109年度綜合所得稅各類所得資料清單、戶籍謄本等
    件為證（見本院卷第19至51、75至93頁），而被告經合法通
    知未到庭，且未提出任何書狀作何聲明及陳述，依照上開規
    定，視為自認，自堪信原告主張為真實。
  ㈡按信託行為有害於委託人之債權人權利者，債權人得聲請法
    院撤銷之，信託法第6條第1項定有明文。又對信託財產不得
    強制執行。但基於信託前存在於該財產之權利、因處理信託
    事務所生之權利或其他法律另有規定者，不在此限，信託法
    第12條第1項亦有明文。次按，信託法第6條所稱「有害於債
    權人之權利」，應視債務人是否因系爭土地信託，致債權陷
    於清償不能、或困難等狀態而定之。若債務人尚有資產足以
    清償債務時，系爭信託行為對於債權既無妨礙，即不得聲請
    法院撤銷之；如已致債權陷於清償不能或困難，即屬有害於
    債權，得聲請撤銷（臺灣高等法院暨所屬法院107年法律座
    談會民事類提案第9號研討結果參照）。查本件被告陶靜於1
    10年7月7日將其名下系爭不動產信託予被告廖文彬，並於同
    年月9日，以信託為原因辦理所有權移轉登記完畢，已如前
    述，而陶靜除系爭不動產外，並無其他資產可以清償原告之
    債權，亦據原告舉證如前。則依上揭說明，原告主張本件被
    告間之信託登記結果，造成所有權移轉至受託人，致被告陶
    靜之債權人即原告無法對系爭不動產為強制執行取償，有使
    其本件債權陷於清償不能或困難情事應堪採信，則原告依信
    託法第6條第1項規定，請求判決如主文第一項所示，為有理
    由，應予准許。
  ㈢次按債權人依民法第244條第1項或第2項之規定，聲請法院撤
    銷詐害行為時，得並聲請命受益人或轉得人回復原狀，民法
    第244條第4項前段亦定有明文。而信託法第6條第1項為民法
    第244條第1項、第2項之特別規定，是債權人依信託法第6條
    第1項規定聲請撤銷信託行為時，自得類推適用民法第244條
    第4項前段規定，聲請命受益人或轉得人回復原狀，故原告
    請求判決如主文第二項所示，亦有理由，應併予准許。
五、綜上所述，原告依兩造間信託及撤銷詐害行為之法律關係，
    請求撤銷被告二人間之信託行為及不動產所有權移轉行為，
    並塗銷系爭不動產之信託登記，回復登記為被告陶靜所有，
    均為有理由，爰判決如主文第一、二項之所示。
六、訴訟費用負擔之依據：民事訴訟法第78條、第85條第2項。
中　　華　　民　　國　　111 　年　　9 　　月　　8 　　日
                  民事第六庭    法　官　許映鈞
以上正本係照原本作成。
如對本判決上訴，須於判決送達後20日內向本院提出上訴狀。如
委任律師提起上訴者，應一併繳納上訴審裁判費。
中　　華　　民　　國　　111 　年　　9 　　月　　8 　　日
                                書記官　陳逸軒